【裁判字號】    92,訴,63
【裁判日期】    920606
【裁判案由】    違反槍砲彈藥刀械管制條例等
【裁判全文】
臺灣雲林地方法院刑事判決                            九十二年度訴字第六三號
    公  訴  人  臺灣雲林地方法院檢察署檢察官
    被      告  丁○○
右列被告因妨害自由案件，經檢察官提起公訴（九十一年度偵字第三三五二號），本
院判決如左：
    主  文
丁○○以強暴使人行無義務之事，處有期徒刑陸月，如易科罰金，以佰元折算壹日
。
    事  實
一、因為乙○○欠丁○○新臺幣（下同）三萬元，後來償還二萬元，賸一萬元未清償
    ，丁○○為了向乙○○索回一萬元欠款，竟然基於強暴之犯意，於民國八十八年
    四月中旬某時日，請己○○開車一同前往雲林縣土庫鎮後埔里八十五號找乙○○
    ，找到乙○○後，叫乙○○上車，一同駛回丁○○在雲林縣土庫鎮○○里○○路
    二號住處，在車內丁○○要乙○○還錢，乙○○告訴丁○○沒錢可還，丁○○便
    出手毆打乙○○，抵達丁○○住處後，丁○○又出手打了乙○○，後來丁○○要
    乙○○回家收拾衣服，又將乙○○載回雲林縣土庫鎮後埔里八十五號，回到乙○○住處後，丁○○要乙○○收拾衣物跟他回去，乙○○不從，雙方拉扯，後來乙○○之兄甲○○答應開車跟隨在後一起前往，乙○○才跟丁○○上車，回到丁○○住處，下車進入屋內後，丁○○要乙○○簽發票面金額各一百萬元之本票三紙
    ，並揚言如果不簽本票，便要打死乙○○等語，致乙○○心生畏懼，以此強暴之
    方式，逼迫乙○○簽下票面金額各一百萬元之本票三紙，而使乙○○行無義務之
    事，其後乙○○在其兄甲○○帶領下回到自己住處，丁○○在乙○○兄弟離開後
    ，自動將該三紙本票撕掉。嗣於九十一年八月七日二十三時許，丁○○再邀同戊○○前往雲林縣土庫鎮後埔里八十五號，向乙○○討債時，為乙○○家人報警處
    理，而得知上情。
二、案經雲林縣警察局虎尾分局移送臺灣雲林地方法院檢察署檢察官偵查起訴。
    理  由
一、被告丁○○不否認於八十八年四月中旬某時日，在雲林縣土庫鎮○○里○○路二
    號住處，讓乙○○簽下票面金額各一百萬元之本票三紙，但否認犯罪，辯稱：簽
    發本票是在甲○○同意下所為，並非他強迫乙○○簽發本票，沒說過不簽就要打
    死乙○○，也沒有毆打乙○○等語。
二、經查：
    首先，乙○○積欠被告丁○○債務三萬元，乙○○已償還二萬元，賸一萬元未清
    償，為被告與乙○○所共同承認之事實，因此乙○○最後只欠被告一萬元而已。
    其次，被告雖然對否認乙○○指控毆打、恐嚇，然而被告並不否認於八十八年四
    月中旬某時日，在雲林縣土庫鎮○○里○○路二號住處，讓乙○○簽下票面金額
    各一百萬元之本票三紙之事實，且被告自己也供認：因為乙○○不識字，由他在
    旁寫下金額、日期，然後由乙○○照抄寫在三張本票上，事後已將該三紙本票撕
    掉等語，又乙○○於本院接受詰問時證實：於八十八年四月中旬某時日，被告與
    己○○開車前往雲林縣土庫鎮後埔里八十五號，向他要債，他因為無法還債，被
    告便叫他上車，一起到被告住處，在車上被告要他還錢，他告訴被告沒錢可還時
    ，即遭被告出手毆打，等到抵達被告住處後，被告又出手毆打他，後來被告要他
    回家收拾衣服，又將他載回雲林縣土庫鎮後埔里八十五號，到達後被告要他收拾
    衣物，再跟被告回去，因為他不聽從，雙方拉扯，後來兄長甲○○答應要開車跟
    隨在後一起前往，他才跟被告上車，抵達後被告要他簽發票面金額各一百萬元之
    本票三紙，揚言如果不簽，要將他打死，他因為害怕才簽下票面金額各一百萬元
    之本票三紙等事實，而且乙○○被帶回被告住處後，簽下票面金額各一百萬元之
    本票三紙之事實，同經證人己○○於本院詰問時證實。綜合以上事實，可知乙○○只積欠被告一萬元，卻簽下三百萬元之本票，顯然不相當，乙○○實在沒有理
    由簽下如此鉅額之本票，乙○○本身又不識字，並且被帶往被告住處後，在被告
    指示下，始簽發三百萬元本票，被告若是沒有毆打及恐嚇乙○○，乙○○斷然不
    可能簽下如此離譜之本票，而且甲○○與乙○○是兄弟關係，乙○○又僅欠被告
    一萬元債務，若非在不得已情況下，甲○○不可能要乙○○簽下鉅額本票，以求
    了事，顯示乙○○是在被告強暴之下，才簽下三百萬元本票。被告與乙○○有債
    務關係，又在被告要求之下，簽下顯不相當之金額本票，因此乙○○上開指控，
    自然非無根據，亦無憑空杜撰之理由，可以相信為真實，被告以暴力使人行無義
    務之事，事證明確，應依法論罪科刑。
三、人類既然是理性而群居的動物，應該善於思維，解決人與人之間爭端，須靠有效
    、和平的溝通，以文明社會所建立的方式，解決紛爭，而非事事暴力相向，自力
    救濟，否則人類社會生來即有強弱、貧富與聰明愚劣之別，若任由一方恣意而為
    ，必定導致強凌弱結果，而危害社會，因此人類社會才建立法律制度，解決彼此
    爭端，它是最低限度應遵守的規範，逾越法律規範行為，即為法治社會所不許。
    被害人縱然積欠被告債務，被告催討無著，也僅能循民事訴訟程序，起訴請求返
    還，在法院內解決，不能以暴力討債，甚至強迫他人行無義務之事，國家對於暴
    力行為，也不能不罰。被告以毆打、恐嚇方式，逼迫被害人簽下本票，核其所為
    已構成刑法第三百零四條第一項之以強暴使人行無義務之事罪。又本院與檢察官
    當庭討論被告行為應屬於刑法第三百零五條之恐嚇罪，或是同法第三百零四條第
    一項之罪，檢察官雖然變更法條為刑法第三百零五條，但是本院既經審理發現被
    告係兼以毆打及恐嚇方式，逼迫被害人簽下本票，核屬對於他人之生命、身體等
    ，以現實之強暴脅迫手段加以危害要挾，使人行無義務之事，參酌最高法院七十
    二年度台上字第五六一八號判決意旨：刑法第三百零五條之恐嚇罪，係指單純以
    將來加害生命、身體、自由、名譽、財產之事，恐嚇他人致生危害於安全者而言
    ，如對於他人之生命、身體等，以現實之強暴脅迫手段加以危害要挾，使人行無
    義務之事或妨害人行使權利，即應構成刑法第三百零四條之強制罪，而非同法第
    三百零五條之恐嚇安全罪。因此本院仍認被告應成立刑法第三百零四條之強制罪
    ，附此敘明。
四、本院審酌被告教育程度為國中畢業，年齡僅二十四歲，思慮欠周，被害人係積欠
    被告債務，被告僅因被害人不清償一萬元債務，即以毆打、恐嚇方式，逼迫被害
    人簽下與債務金額不相當之本票，惟事後自動將本票撕毀，目的明顯在威脅被害
    人還債，被害人至今依然感到害怕，被告於犯罪後始終不肯承認，毫無悔意等一
    切情狀，認為應判處被告有期徒刑六月為適當，並諭知易科罰金之折算標準。
據上論斷，應依刑事訴訟法第二百九十九條第一項前段，刑法第三百零四條第一項，
罰金罰鍰提高標準條例第一條前段、第二條，判決如主文。
本案經檢察官丙○○到庭執行職務。
中      華      民      國      九十二    年    六    月       六       日
                                臺灣雲林地方法院刑事第二庭
                                    法  官  吳  褔  森
右正本證明與原本無異。
如不服本判決，應於判決送達後十日內向本院提出上訴狀（應附繕本）。「切勿逕送
上級法院」。
告訴人或被害人對於判決如有不服具備理由請求檢察官上訴者，其上訴期間之計算係
以檢察官收受判決正本之日期為準。
            書記官  李  松  坤
中      華      民      國      九十二    年    六    月       六       日
附錄本案論罪科刑法條：
刑法第三百零四條
以強暴、脅迫使人行無義務之事或妨害人行使權利者，處三年以下有期徒刑、拘役或
三百元以下罰金。
前項之未遂犯罰之。


司法院資訊處製作；財團法人民間司法改革基金會備份。
